臺灣雲林地方法院民事判決
110年度六簡字第71號
原      告  林景成  
被      告  林翠麗  
            姜明權  
            林秋燕  
            林惠珍  
            林慧芳  

            姜芬蘭  
            林陳美子
            林永祥  
            林祺惠  

            姜銘樹  
            姜銘利  
            姜碧蓮  

            姜碧芬  
上列原告與被告林翠麗等人間分割共有物事件，本院判決如下：
　　主　文
原告之訴駁回。
訴訟費用由原告負擔。
　　理　由
一、原告主張：雙方共有土地，土地上我的房子老舊漏水需要整
    修，其他人不同意，買賣也不同意，爰依法訴請判決分割等
    語。
二、按原告之訴，依其所述之事實，在法律上顯無理由者，法院
    得不經言詞辯論，逕以判決駁回之，民事訴訟法第249條第2
    項定有明文。次按，共有物之分割，於共有人全體有法律上
    之利害關係，須共有人全體始得為之，故請求分割共有物之
    訴，屬於民事訴訟法第56條第1項所稱訴訟標的，對於共同
    訴訟之各人必須合一確定（最高法院42年台上字第318號判
    例參照）。又請求分割公同共有物之訴，為固有之必要共同
    訴訟，應由同意分割之公同共有人全體一同起訴，並以反對
    分割之其他公同共有人全體為共同被告，於當事人適格始無
    欠缺（最高法院37年上字第7366號判例參照）。分割共有物
    之訴，須共有人全體參與訴訟，其當事人之適格始無欠缺。
    如有當事人不適格之情形，法院即不得對之為實體上之裁判
    。又關於當事人適格與否，為法院應依職權調查之事項，無
    論訴訟進行至如何之程度，應隨時依職權調查之（最高法院
    85年度台上字第905號判決意旨參照）。又繼承人有數人時
    ，在分割遺產前，各繼承人對於遺產全部為公同共有，民法
    第1151條定有明文。故對於原共有人之繼承人提起分割共有
    物之訴，須有繼承人全體參與訴訟，始能謂當事人之適格無
    欠缺。當事人提起民事訴訟，其當事人適格有欠缺者，法院
    毋庸命其補正（司法院院字第2351號解釋意旨參照）。而當
    事人之適格為權利保護要件之一，如有欠缺，應認原告欠缺
    權利保護要件，法院自應認其訴為無理由，以判決駁回之。
三、經查，本件原告請求分割坐落雲林縣○○鄉○○○段000地號之土
    地（下稱系爭土地），係原告及其他共有人公同共有，又原
    告係基於繼承關係而與其他共有人公同共有系爭土地，揆諸
    前揭說明，原告提起本件分割共有物訴訟，應以全體繼承人
    為被告，始能謂當事人之適格無欠缺，故本院乃於民國110
    年1月22日裁定命原告提出被繼承人之除戶謄本、繼承系統
    表、全體繼承人最新戶籍謄本到院。又上開補正裁定業於11
    0年1月25日送達原告，此有補正裁定及送達證書各1份在卷
    可稽。原告固於同年1月25日提出被告林翠麗等人之最新戶
    籍謄本，然原告迄今仍未補正被繼承人之除戶謄本、繼承系
    統表，致本院無從確認原告提起本件分割共有物訴訟是否以
    全體繼承人為被告，揆諸前揭說明，自屬當事人不適格。從
    而，原告提起本件訴訟，於法律上顯無理由，爰不經言詞辯
    論，逕以判決駁回之。
四、訴訟費用負擔之依據：民事訴訟法第78條。
中　　華　　民　　國　　110 　年　　6 　　月　　8 　　日
                  斗六簡易庭
                                  法  官　陳定國
上列為正本係照原本作成。
如不服本判決，應於送達後20日內向本院提出上訴狀並表明上訴
理由，如於本判決宣示後送達前提起上訴者，應於判決送達後20
日內補提上訴理由書（須按他造人數附繕本）。
中　　華　　民　　國　　110 　年　　6 　　月　　8 　　日
                                  書記官  黃鷹平